【裁判字號】    99,台上,1512
【裁判日期】    990312
【裁判案由】    違反槍砲彈藥刀械管制條例
【裁判全文】
最高法院刑事判決            九十九年度台上字第一五一二號
上  訴  人  甲○○
選任辯護人  李錦臺律師
            陳奕全律師
上列上訴人因違反槍砲彈藥刀械管制條例案件，不服台灣高等法
院高雄分院中華民國九十七年二月二十一日第二審更審判決（九
十六年度上更(一)字第四０一號，起訴案號：台灣高雄地方法院檢
察署九十三年度偵字第九一八五號），提起上訴，本院判決如下
：
    主  文
上訴駁回。
    理  由
按刑事訴訟法第三百七十七條規定：上訴於第三審法院，非以判
決違背法令為理由，不得為之。是提起第三審上訴，應以原判決
違背法令為理由，係屬法定要件，如果上訴理由書狀並未依據卷
內訴訟資料，具體指摘原判決不適用何種法則或如何適用不當，
或所指摘原判決違法情事，顯與法律規定得為第三審上訴理由之
違法情形，不相適合時，均應認其上訴為違背法律上之程式，予
以駁回。本件原審經審理結果，認為上訴人甲○○未經許可出借
改造槍枝予莊哲嘉之犯行，罪證明確，因而撤銷第一審之科刑判
決，改判論上訴人以未經許可，出借可發射子彈具有殺傷力之改
造槍枝罪，累犯，處有期徒刑參年拾月，併科罰金新台幣（下同
）拾萬元；及為罰金易服勞役之折算標準暨相關沒收之諭知。已
詳敘調查、取捨證據之結果及憑以認定犯罪事實之心證理由。並
就上訴人否認犯行之供詞及其所辯各節認非可採，詳加指駁。從
形式上觀察，原判決並無足以影響判決結果之違法情形存在。上
訴意旨略以：(一)、證人莊哲嘉（持有上揭改造槍枝部分，業經第
一審判處罪刑確定）於警詢及第一審偵、審中，所為關於向上訴
人借取槍枝之時間與地點之供述，前後不一，並與上訴人偵查中
自白不符；且莊哲嘉於原審已另證稱扣案槍枝係向綽號「一元」
之友人借的等語，原判決採證有違證據法則。(二)、證人莊哲嘉於
警詢中曾稱其持有中而遭扣案之槍枝等物為上訴人所有等語，原
判決以上開供述距案發時間較近為由，將之採為證據，惟關於槍
枝屬何人所有之事實，應不受時間遠近之影響，且證人為求自保
，亦有卸責之可能，原判決遽採為判決基礎，有違證據法則。(三)
、證人莊哲嘉於警詢及第一審偵、審中，均指稱其僅係向上訴人
借槍觀看，並無其他目的，與修正前槍砲彈藥刀械管制條例第十
一條第二項規範意旨不符，原判決論上訴人以出借槍枝罪，難謂
適法。(四)、證人王文瑜、林月鈴、許穗珠、葛致斌等人所為關於
至上訴人住處之次數、在場知悉之人等證述，雖互有出入，惟對
於莊哲嘉以三十萬元要求上訴人頂替之重要事實，則均供證一致
，應堪確認，原判決未予採取，有違採證法則。(五)、原審未將扣
案槍枝等物送請法務部調查局或相關鑑識單位鑑定有無上訴人留
存之指紋，以查明其是否為上訴人所有而出借予莊哲嘉一節；復
未傳訊證人莊哲嘉之母李麗琴，以查明其願代上訴人繳交具保款
之緣由，即遽為認定，有應於審判期日調查之證據而未予調查之
違法等語。惟按：(一)、採證認事，乃事實審法院之職權，其對證
據證明力之判斷，如未違背經驗法則或論理法則，復已敘述其憑
以判斷之心證理由，即不能任意指為違法。原判決綜核扣案具有
殺傷力之改造玩具手槍二支及其他均不具殺傷力之仿SMITH ＆ W
ESSON 廠玩具手槍一支、玩具子彈四發、改造子彈一發，係由上
訴人裝於牛皮紙袋中，而於民國九十三年五月二日下午一時許在
住處前出借予莊哲嘉等情，據證人莊哲嘉於警詢、偵查及第一審
證稱屬實。即上訴人於偵查中亦供認：「（問：警察找到的槍彈
是你的？）過去是我的，我表弟莊哲嘉在我被捉之前跟我借了很
久都沒有還給我，那些東西都沒有火藥，都是玩具槍、子彈……
」等語不諱。而前開扣案槍枝，經送請內政部警政署刑事警察局
鑑驗結果，槍枝確具殺傷力而可擊發子彈，亦有槍彈鑑定書在卷
可稽等證據資料，憑以認定扣案改造槍枝係上訴人持有後出借予
莊哲嘉，上訴人有未經許可出借改造槍枝犯行之論據，而以上訴
人所辯為卸責之詞，殊無足取，於理由內依憑調查所得之證據，
詳加指駁；並說明：證人莊哲嘉於原審前審翻異前詞，改稱：扣
案之槍、彈係自綽號「一元」之友人取得，並非向上訴人借得等
語，係事後迴護上訴人之詞，難以採信。再證人許穗珠、林月鈴
、王文瑜於第一審雖均證稱：上訴人與莊哲嘉交保後某日，莊哲
嘉曾前往上訴人住處，以三十萬元為代價，央求上訴人頂替持有
扣案具有殺傷力之改造玩具手槍罪等語；證人葛致斌於第一審審
理中亦結證：上訴人交保後某日，曾見莊哲嘉前往上訴人住處，
平日未見過上訴人持有槍械云云。然互核上訴人之陳述，與證人
王文瑜、林月鈴、許穗珠、葛致斌等人所證述，均有差異，證人
王文瑜等人所證尚不足採為有利上訴人之證據。所為論斷，核無
違反客觀存在之證據法則。上訴意旨任意指摘原判決有採證違法
云云，自非適法之第三審上訴理由。(二)、刑事訴訟法第一百六十
三條規定揭櫫當事人調查證據主導權之大原則，法院於當事人主
導之證據調查完畢後，認為事實未臻明瞭仍有待釐清時，始得斟
酌具體個案之情形，予以裁量是否補充介入調查。證據如與發見
真實不具關聯性者，法院未為無益之調查，即不能指為有應調查
而不予調查之違法。經查上訴人於原審既未聲請傳訊證人李麗琴
，以查明其願代上訴人繳交具保款之緣由；亦未聲請將扣案槍枝
等物送請法務部調查局或相關鑑識單位鑑定有無上訴人留存之指
紋。因出借槍枝予他人，該槍枝之上未必仍留有出借者之指紋；
又上訴人經檢察官諭知具保後，係由何人出面繳納保證金，尤與
其應否成立本件罪責無涉。則原審未依職權傳訊該證人及送請鑑
定，仍於原判決認定上訴人出借扣案改造槍枝之論證不生影響。
此屬法院職權調查證據裁量權之適法行使，究與應於審判期日調
查之證據而未予調查之違法情形有別，自非合法之第三審上訴理
由。其餘上訴意旨，則係就屬於原審採證認事職權之行使及原判
決已說明之事項，徒憑己見，任意指摘，或仍為單純事實之爭執
，均不能認已符合首揭法定之第三審上訴要件。依上揭說明，本
件上訴違背法律上之程式，應予駁回。
據上論結，應依刑事訴訟法第三百九十五條前段，判決如主文。
中    華    民    國  九十九  年    三    月   十二   日
                      最高法院刑事第九庭
                          審判長法官  邵  燕  玲
                                法官  李  伯  道
                                法官  孫  增  同
                                法官  李  英  勇
                                法官  施  俊  堯
本件正本證明與原本無異
                                      書  記  官
中    華    民    國  九十九  年    三    月   十七   日
                                                      V

司法院資訊處製作；財團法人民間司法改革基金會備份。
